臺灣臺中地方法院刑事判決　　　　　　　　　　　　　九十三年度易字第六八二號
　　公　訴　人　臺灣臺中地方法院檢察署檢察官
　　被　　　告　甲○○
右列被告因違反毒品危害防制條例案件，經檢察官提起公訴（九十二年度毒偵字第二
五四三號），被告就被訴事實為有罪之陳述，本院經合議庭裁定由受命法官獨任以簡
式審判程序進行而判決如左：
    主  文
甲○○施用第二級毒品，處有期徒刑肆月，如易科罰金，以佰元折算壹日。扣案之
玻璃球壹支、分裝毒品鏟管壹支，均沒收銷燬之。
    事  實
一、甲○○前因施用毒品案件，先後二次經本院裁定送勒戒處所觀察、勒戒後，均經
    認無繼續施用毒品之傾向，而由檢察官分別於民國八十七年十二月十一日以八十
    七年度偵緝字第六三一號、九十二年四月二十二日以九十二年度毒偵字第一一二
    七號為不起訴處分確定；復再度於九十二年五月中旬至同年六月十八日止因連續
    施用第一級毒品海洛因案件，由本院依九十二年度毒聲字第二二００號裁定送強
    制戒治，嗣並經本院於九十二年十月十七日，以九十二年度訴字第二○一一號判
    處有期徒刑十月而於同年十一月十日確定。詎甲○○於前開本院九十二年度訴字
    第二０一一號審理期間之九十二年八月二十四日凌晨某時，基於施用第二級毒品
    之犯意，在臺中縣大里市○○路○段光華巷十三號住處，以加熱置於玻璃球內之
    安非他命之方式，施用第二級毒品安非他命一次。嗣為警於九十二年八月二十六
    日十二時二十五分許，在臺中縣豐原市○○路三三○號前查獲，並扣得注射針筒
    一支、吸食玻璃球一支、分裝毒品鏟管一支（甲○○所涉施用第一級毒品部份，
    因受本院九十二年度訴字第二０一一號確定判決效力所及，業經公訴人另為不起
    訴處分確定）。
二、案經臺中縣警察局豐原分局報告臺灣臺中地方法院檢察署檢察官偵查起訴。
    理  由
壹、程序方面：
一、按除被告所犯為死刑、無期徒刑、最輕本刑為三年以上有期徒刑之罪或高等法院
    管轄第一審案件者外，於法院行準備程序進行中，被告先就被訴事實為有罪之陳
    述時，審判長得告知被告簡式審判程序之旨，並聽取當事人、代理人、辯護人及
    輔佐人之意見後，裁定進行簡式審判程序；且受命法官行準備程序，與法院或審
    判長有同一之權限；又簡式審判程序之證據調查，不受刑事訴訟法第一百五十九
    條第一項、第一百六十一條之二、第一百六十一條之三、第一百六十三條之一及
    第一百六十四條至第一百七十條規定之限制，刑事訴訟法第二百七十三條之一第
    一項、第二百七十九條第二項前段、第二百七十三條之二分別定有明文。
二、查本件被告甲○○所犯為死刑、無期徒刑、最輕本刑為三年以上有期徒刑以外之
    罪，且非高等法院管轄第一審之案件，經本院合議庭裁定由受命法官行準備程序
    時，被告就被訴事實為有罪之陳述，經本院合議庭裁定由受命法官獨任行簡式審
    判程序。是本件證據之調查自不受刑事訴訟法第一百五十九條第一項、第一百六
    十一條之二、第一百六十一條之三、第一百六十三條之一及第一百六十四條至第
    一百七十條規定之限制，合先敘明。
貳、實體方面：
一、右揭犯罪事實，業據被告甲○○於本院審理時坦承不諱，且被告為警查獲後，經
    警採尿送驗之結果，確呈安非他命及安非他命代謝物甲基安非他命之陽性反應，
    有尿液代號與真實姓名對照表及衛生署豐原醫院檢驗科尿液檢查檢驗結果報告一
    份、藥物濫用檢測中心確認結果報告書一份、吸食玻璃球一支、分裝毒品鏟管一
    支在卷可稽，足見被告前開自白與事實相符，堪予採信。而被告前因施用毒品案
    件，先後經依本院八十七年度毒聲字第一七三八號、九十二年度毒聲字第八八二
    號裁定送觀察、勒戒後，因均認無繼續施用毒品之傾向，而由臺灣臺中地方法院
    檢察署檢察官先後於八十七年十二月十一日及九十二年四月二十二日，分別以八
    十七年度偵緝字第六三一號及九十二年度毒偵字第一一二七號為不起訴處分確定
    ，有臺灣臺中地方法院檢察署刑案資料查註紀錄表及臺灣高等法院被告全國前案
    紀錄表在卷可憑，則被告於前開觀察、勒戒執行完畢後，五年內再為本件施用第
    二級毒品犯行，為三犯毒品危害防制條例第十條之罪。綜上所述，本件事證明確
    ，被告前開犯行，乃洵堪認定，應依法論科。
二、按刑法第二條第一項規定：「行為後法律有變更者，適用裁判時之法律，但裁判
    前之法律有利於行為人者，適用最有利於行為人之法律」，此從新從輕規定，以
    適用裁判時之法律為原則，若裁判前之法律有利於行為人者，適用最有利於行為
    人之裁判前法律（包括行為時法與中間法）為例外，且比較裁判時法、中間法及
    行為時法，應就各該法之有關罪刑綜合比較，而非僅以其法定刑之輕重予以比較
    ；又犯罪構成要件因法律之修正致有變更，依修正後之法律，其適用之範圍較諸
    舊法嚴謹，必其行為同時符合修正前、後之法律所規定之犯罪構成要件，始有刑
    法第二條第一項但書之適用問題，最高法院九十一年度臺上字第六六五五號判決
    要旨可供參照。查被告甲○○行為後，毒品危害防制條例已於九十二年七月九日
    修正公布，並自九十三年一月九日起施行生效；而被告前已有觀察、勒戒執行完
    畢釋放，並經檢察官為不起訴處分確定之紀錄，不論依照修正前或修正後之毒品
    危害防制條例規定，均應依法論科，且因施用第二級毒品之法定刑，於修正前、
    後均無變更，而不生新法或舊法較有利於被告之問題，依前揭判決要旨及刑法第
    二條第一項前段、修正後毒品危害防制條例第三十五條第一項第三款規定，自應
    適用裁判時之法律即修正後之毒品危害防制條例論斷。
三、核被告甲○○所為，係犯毒品危害防制條例第十條第二項之施用第二級毒品罪。
    而被告持有第二級毒品安非他命後，進而施用，其持有之低度行為應為施用之高
    度行為所吸收，不另論以持有第二級毒品罪。爰審酌被告業經二次觀察、勒戒執
    行完畢，猶再施用毒品不輟，顯見其毒癮非淺，且施用毒品除戕害自身健康外，
    對社會秩序亦產生不良影響，惟其事後於本院審理時業已坦承犯行，顯然尚知悔
    悟等一切情狀，量處如主文所示之刑，並依法諭知易科罰金之折算標準，以示懲
    儆。
四、末按沒收為從刑之一種，且與主刑有從屬關係，倘行為後法律有變更，而修正前
    與修正後之刑度相同；或修正後之新法有利於行為人；或僅修正從刑未修正主刑
    時，因沒收部分不生比較新舊法問題，則主刑依從新原則後，從刑亦應適用修正
    後之法律，此有最高法院九十年度臺上字第一七三一號裁判可資參照。揆諸前開
    說明，扣案吸食玻璃球一支、分裝毒品鏟管一支，為被告施用二級毒品所用之器
    具，爰依修正後毒品危害防治條例第十八條之規定，予以沒收銷燬之。另扣案注
    射針筒一支，乃被告用以施用第一級毒品海洛因之用具，該部分之犯行既業因本
    院九十二年度訴字第二０一一號確定判決效力所及而非本件審理之範疇，自非本
    院得加以斟酌之部分，該注射針筒即應由公訴人另為適法之處理，本院爰不另為
    沒收宣告之諭知，附此敘明。
據上論斷，應依刑事訴訟法第二百七十三條之一第一項、第二百九十九條第一項前段
，修正後毒品危害防制條例第十條第二項、第二十三條第二項、第三十五條第一項第
三款、第十八條第一項前段，刑法第二條第一項前段、第十一條、第四十一條第一項
前段，罰金罰鍰提高標準條例第二條，判決如主文。
中      華      民國      九十三      年    四    月    二十八    日
                                      臺灣臺中地方法院刑事第十四庭
                                          法  官   林  學  晴
右正本證明與原本無異。
如不服本判決，應於判決送達後十日內向本院提出上訴狀，上訴於臺灣高等法院臺中
分院( 須附繕本 )。
                                          書記官
中      華      民      國      九十三      年    四    月     三十     日
附錄論罪科刑法條
毒品危害防制條例第十條
施用第一級毒品者，處六月以上五年以下有期徒刑。
施用第二級毒品者，處三年以下有期徒刑。
